【裁判字號】    90,交聲,204
【裁判日期】    901204
【裁判案由】    違反道路交通管理處罰條例聲明異議
【裁判全文】
臺灣臺北地方法院交通事件裁定                      九十年度交聲字第二○四號
    異議人即
    受處分人  聖凱交通事業股份有限公司
    代 表 人  王瓊芬
    代 理 人  龔鑫田
右列受處分人因違反道路交通管理處罰條例案件，對於臺北市交通事件裁決所中華民
國九十年二月廿日所為之三件處分( 原處分案號：北市裁三字第裁00-000000000號、
00-000000000號、00-000000000號 )聲明異議，本院裁定如左：
        主      文
原處分均撤銷。
        理      由
一、按法院受理交通事件，準用刑事訴訟法之規定，「道路交通管理處罰條例」第八
    十九條前段定有明文。最高法院七十六年台上字第四九八六號判例「認定犯罪事
    實所憑之證據，雖不以直接證據為限，間接證據亦包括在內，然而無論直接證據
    或間接證據，其得為訴訟上之證明者，須於通常一般之人均不致有所懷疑，而得
    確信其為真實之程度者，始得據為有罪之認定，倘其證明尚未達到此一程度，而
    有合理之懷疑存在以致事實審法院無從取得有罪之確信時，即應由法院為諭知被
    告無罪之判決，此即刑事訴訟法上法院認定事實之最重要原則「認定被告有罪，
    就該有罪事實不能有任何合理懷疑存在」，此於法院審理行為人違反「道路交通
    管理處罰條例」案件時，自當一體適用。易言之，法院於審理行為人違反「道路
    交通管理處罰條例」案件，當踐行完畢調查證據之程序而為事實之認定時，如就
    原處分機關所認定行為人違規事實仍有合理懷疑，而無法百分之百確信行為人確
    有該當於「道路交通管理處罰條例」各該處罰條文之構成要件事實時，即應依訴
    訟上之待證事實「倘有懷疑，則從被告之利益作解釋」之證據法則，作對受處分
    人有利之認定。
二、本件原處分機關因認受處分人即異議人「聖凱交通事業股份有限公司」所有之一
    輛車牌CD-147號營業小客車，先後於八十七年九月八日、九日及十日，在臺北縣
    三重市○○○路F1道路收費停車處所停車，未依規定繳費，為臺北縣警察局三重
    分局第一組執勤員警陳博宗以其有違反修正前「道路交通管理處罰條例」第五十
    六條第一項第十款規定之行為，於八十七年十月七日分別掣單( 87北縣警交停(
    重 )字第200436810 號、第000000000 號及第000000000 號 )並指定應到案日期
    ( 八十七年十二月十五日 )逕行舉發。嗣因受處分人迄未依規定自動繳納罰鍰，
    亦未依規定到案聽候裁決，原處分機關即依「違反道路交通管理事件統一裁罰標
    準及處理細則」第四十四條第一項及修正前「道路交通管理處罰條例」第五十六
    條第一項第十款( 九十年一月十七日業經總統令公布修正為第十一款，並自同年
    六月一日起施行 )規定，於九十年二月廿日分別從重裁處各新臺幣一千二百元罰
    鍰之處分。惟訊據受處分人矢口否認有前揭違反「道路交通管理處罰條例」之行
    為，辯稱略以該輛車牌CD-147號營業小客車係成年男子李國自備車輛，於八十
    五年十二月廿六日與受處分人訂立「自備車輛參與經營契約書」( 俗稱：靠行 )
    經營。惟於八十七年九月廿九日經雙方協議終止契約，由受處分人於當日完稅並
    查無違規積案後辦理繳銷「CD-147」牌照。豈知尚有本件三次在道路收費停車處
    所停車未繳費之違規積案，受處分人迄未接獲通知且迄今已逾二年六月，為此聲
    明異議云云。經查：
    (一)汽車駕駛人駕駛汽車在道路收費停車處所停車未繳費，雖然違反修正前「道
        路交通管理處罰條例」第五十六條第一項第十款( 即九十年一月十七日經總
        統令修正公布之同條例第五十六條第一項第九款 )規定，惟核其性質與「違
        反道路交通管理事件統一裁罰標準及處理細則」第二十三條第一項所列舉六
        款「當場不能」或「不宜攔截」掣單舉發之情形( 如：闖紅燈或平交道、搶
        越行人穿越道、違規停車而駕駛人不在場、不服指揮稽查逃逸或聞消防車救
        護車警備車工程救險車之警號不立即避讓者、以科學儀器取得違規證據資料
        足資認定其違規事實者、或各級學校交通服務隊檢舉違規停車或行近行人穿
        越道時，不暫停讓行人優先通過之車輛而經現場導護人員簽證者 )不符，本
        件掣單舉發當時既然查無前揭法定「當場不能」或「不宜攔截」之情形，本
        件在道路收費停車處所停車未繳費即予逕行舉發不合法，合先敘明。
    (二)況查本件受處分人所有之該輛車牌CD-147號營業小客車係在八十七年九月廿
        七日繳銷牌照，其時前揭三件在道路收費停車處所停車未繳費之事實尚未通
        報舉發單位，自難謂其牌照已經繳銷而免罰。惟查無證據證明舉發單位之停
        車場管理員確已將該三次停車未繳費之「補繳停車費通知單」送達予受處分
        人，受處分人辯解未接獲通知洵堪真實。本件舉發單位在通盤檢討目前道路
        收費停車繳費方式及執行依據前，遽以「逕行舉發」方式裁罰車輛所有人，
        實難令人心服。本件異議為有理由，應由本院將原處分撤銷，另由原處分機
        關為適法之處置，以平民怨。
據上論斷，應依道路交通案件處理辦法第二十條前段，裁定如主文。
中      華      民      國     九    十     年    十二    月     四     日
                          臺灣臺北地方法院交通法庭
                                          法  官    鍾  華
右正本證明與原本無異。
如不服本裁定，應於裁定送達後五日內向本院提出抗告狀。
                                          書記官    劉芸珊
中      華      民      國    九     十     年    十二    月     五     日


司法院資訊處製作；財團法人民間司法改革基金會備份。
